【裁判字號】    99,訴,2645
【裁判日期】    990930
【裁判案由】    毒品危害防制條例
【裁判全文】
臺灣板橋地方法院刑事判決              99年度訴字第2645號
公  訴  人  臺灣板橋地方法院檢察署檢察官
被      告  甲○○
上列被告因違反毒品危害防制條例案件，經檢察官提起公訴（99
年度毒偵字第5020號），嗣因被告於本院準備程序中就被訴事實
為有罪之陳述，本院告知被告簡式審判程序之旨，並聽取當事人
之意見後，由本院合議庭裁定改由受命法官獨任依簡式審判程序
進行，判決如下：
    主  文
甲○○施用第一級毒品，累犯，處有期徒刑壹年。
    事  實
一、甲○○前於民國86年間，因違反毒品危害防制條例等案件，
    經本院以87年度訴字第461 號判決，就其轉讓毒品、轉讓禁
    藥、搶奪等罪，依序判處有期徒刑1 年2 月、6 月、1 年，
    並定應執行刑為有期徒刑2 年6 月確定，經付執行，於92年
    1 月6 日縮刑假釋出監；另因施用毒品案件，經本院以87年
    度訴字第461 號裁定送觀察、勒戒後，認無繼續施用毒品之
    傾向，於87年9 月16日當庭釋放出所。復於88年間，因施用
    第二級毒品案件，經本院以89年度毒聲字第2471號裁定送勒
    戒處所觀察、勒戒後，認有繼續施用毒品之傾向，復經本院
    裁定送戒治處所施以強制戒治，於90年4 月27日執行完畢釋
    放出所，並由臺灣板橋地方法院檢察署檢察官以90年度戒毒
    偵字第398 號為不起訴處分確定；又於92年間，因施用毒品
    案件，經本院裁定送勒戒處所觀察、勒戒後，認無繼續施用
    毒品之傾向，於93年3 月5 日釋放出所，其該次施用毒品犯
    行，復經本院以93年度訴字第286 號判處有期徒刑8 月確定
    。上開假釋嗣經撤銷，所餘殘刑有期徒刑11月15日與上開有
    期徒刑8 月接續執行，於94年8 月31日縮刑期滿執行完畢。
    再於95年間，因違反毒品危害防制條例案件，經本院以95年
    度訴字第2093號判決，就其施用第一、二級毒品、轉讓毒品
    等罪，依序判處有期徒刑11月、3 月、1 年2 月，並定應執
    行刑為有期徒刑2 年1 月確定；又於95年間，因搶奪案件，
    經本院以95年度訴字第4639號判決判處有期徒刑1 年4 月確
    定；上開有期徒刑11月、3 月、1 年2 月及1 年4 月，嗣經
    本院以96年度聲減字第3840號裁定分別減刑為有期徒刑5 月
    15日、1 月15日、7 月及8 月，並更定應執行刑為有期徒刑
    1 年8 月確定，經付執行，於97 年2月27日縮刑期滿執行完
    畢。復於98年間，因竊盜案件，經本院以98年度簡字第2117
    號判決判處有期徒刑4 月，經上訴後，由本院以98年度簡上
    字第543 號判決駁回上訴而確定，經付執行，於99年1 月31
    日縮刑期滿執行完畢（以上於本案均構成累犯）。
二、詎其仍不知悔改，復基於施用第一級毒品海洛因（下稱海洛
    因）及第二級毒品甲基安非他命（下稱甲基安非他命）之犯
    意，於99年6 月9 日11時10分許為警採尿前回溯26小時內之
    某時，在臺北縣新莊市○○路312 號7 樓其住處內（起訴書
    略載為在不詳地點），以將海洛因及甲基安非他命同時摻入
    食鹽水後，以針筒注射之方式，同時施用海洛因與甲基安非
    他命1 次。嗣於同日99年6 月9 日8 時20分許，經警持本院
    核發之搜索票至上開住所執行搜索而查獲，再經警於同日徵
    得甲○○同意採集尿液送鑑驗結果，呈嗎啡及安非他命類（
    含甲基安非他命）陽性反應，而查悉上情。
三、案經臺北縣政府警察局蘆洲分局移送臺灣板橋地方法院檢察
    署檢察官偵查起訴。
    理  由
壹、程序方面：
    查本件被告甲○○所犯並非死刑、無期徒刑、最輕本刑為3
    年以上有期徒刑之罪或高等法院管轄第一審案件，而其於準
    備程序進行中，被告先就被訴事實為有罪之陳述，經法官告
    知簡式審判程序之旨，並聽取公訴人及被告之意見後，本院
    認適宜改依簡式審判程序進行，爰依刑事訴訟法第273 條之
    1 第1 項、第284 條之1 規定，由本院合議庭以裁定由受命
    法官獨任進行簡式審判程序，合先敘明。
貳、實體方面：
一、上揭事實，業據被告於本院審理時坦承不諱，又被告於99年
    6 月9 日11時10分許，為警採集其尿液送驗結果，係呈嗎啡
    及安非他命類（含甲基安非他命）陽性反應，此有臺北縣政
    府警察局蘆洲分局查獲違反毒品危害防制條例案涉嫌人尿液
    檢體編號對照表（檢體編號：I0000000）、台灣檢驗科技股
    份有限公司於99年6 月29日出具之濫用藥物檢驗報告（報告
    編號：UL/2010/60312 ）各1 份在卷可稽。又按海洛因經注
    射或吸入人體後，約百分之八十於24小時內自尿中排出，一
    般而言，尿液中能否驗出嗎啡陽性反應與其投與量、投與途
    徑、採尿時間、個人體質及檢測方法之靈敏度有關，國外曾
    有文獻報導注射6 毫克之海洛因鹽酸鹽，其代謝物嗎啡之平
    均可檢出時限約為26小時，業經行政院衛生署藥物食品檢驗
    局於81年9 月8 日以藥檢壹字第8114885 號函述綦詳；次按
    甲基安非他命經口服投與後約百分之七十於24小時內自尿中
    排出，約百分之九十於96小時內自尿中排出，由於甲基安非
    他命成分之檢出與其投與方式、投與量、個人體質、採尿時
    間與檢測儀器之精密度等諸多因素有關，因此僅憑尿液中呈
    安非他命陽性反應，並無法確實推算吸食時間距採集時間之
    長短，惟依上述資料推斷，最長可能不會超過4 日，亦經行
    政院衛生署藥物食品檢驗局81年2 月8 日（81）藥檢一字第
    001156號函示明確。據上，被告之尿液經以氣相層析質譜儀
    分析法檢驗，既係呈嗎啡及安非他命類（含甲基安非他命）
    陽性反應，顯見被告應有在前揭犯罪時間施用海洛因及甲基
    安非他命之行為甚明。由此益徵被告之自白核與事實相符，
    堪以採信。
二、按於92年7 月9 日新修正並於93年1 月9 日施行之毒品危害
    防制條例刪除二犯及三犯之規定，一改修法前繁雜之處遇程
    序，僅將施用毒品者簡化區分為初犯、再犯，並認施用毒品
    者係屬病患性犯人，以觀察、勒戒戒除其身癮，並以強制戒
    治去除其心癮。經觀察、勒戒或強制戒治執行完畢釋放後，
    若係5 年後再犯該條例第10條施用毒品罪者，與同條例第20
    條第1 項、第2 項關於「初犯」之處理方式相同，檢察官應
    先聲請法院裁定令被告入勒戒處所觀察、勒戒，並視有無繼
    續施用毒品傾向，決定應予釋放、為不起訴之處分，或應聲
    請法院裁定令入勒戒處所強制戒治；若係5 年內「再犯」同
    條例第10條施用毒品罪者，依同條例第23條第2 項規定，檢
    察官則應依法追訴。觀諸該條例第20條第3 項之修正理由：
    「觀察、勒戒或強制戒治5 年後再犯者，顯見前所實施之觀
    察、勒戒或強制戒治已足以遮斷其施用毒品之癮，為期自新
    及協助其戒除毒癮，對此5 年後再犯者，爰明定仍適用初犯
    之規定，先經觀察、勒戒、強制戒治之程序。」及同條例第
    23條第2 項之修正理由：「為配合簡化施用毒品犯之刑事處
    遇程序，並鑑於經觀察、勒戒或強制戒治執行完畢釋放後5
    年內再犯者，其再犯率甚高，原據以實施之觀察、勒戒及強
    制戒治既已無法收其實效，自應施以刑事處遇。」顯然如施
    用毒品者係前經觀察、勒戒或強制戒治等治療程序執行完畢
    5 年後，始再施用毒品之「初犯」，因前所執行之觀察、勒
    戒或強制戒治已足收戒除毒癮之效，自應重新執行觀察、勒
    戒或強制戒治等治療程序，並於治療程序執行完畢後，由檢
    察官為不起訴處分，毋庸對之追訴處罰；反之，在「再犯」
    之情形，因其先前所為治療程序顯未能收戒斷毒癮之效，且
    考量施用毒品者之再犯率偏高，乃簡化其刑事處遇程序，而
    逕予追訴處罰，不再施以治療程序。參酌上開立法理由，修
    正毒品危害防制條例就施用毒品者，祇於「初犯」及「5 年
    後再犯」二種情形，有其追訴條件之限制，即須於初犯經觀
    察、勒戒或強制戒治釋放後，「5 年內均無施用毒品之行為
    」，始能認其前所實施之觀察、勒戒或強制戒治已足遮斷毒
    癮，而得於5 年後再犯時，再予適用初犯之規定，重行觀察
    、勒戒等程序。倘5 年內已經再犯，被依法追訴處罰，縱其
    第三次（或第三次以上）施用毒品之時間在初犯釋放5 年以
    後，即與「5 年後再犯」之情形有別，且因已於「5 年內再
    犯」，顯見其再犯率甚高，原實施觀察、勒戒或強制戒治，
    已無法收其實效，而無5 年戒斷期之存在，自無再經觀察、
    勒戒及強制戒治之必要，應由檢察官逕行起訴，始符新法修
    正之本旨。經查，被告前於87年間，因施用毒品案件，經本
    院裁定送觀察、勒戒後，認無繼續施用毒品之傾向，於87年
    9 月16日當庭釋放出所。再於88年間，因施用第二級毒品案
    件，經本院裁定送勒戒處所觀察、勒戒後，認有繼續施用毒
    品之傾向，復經本院裁定送戒治處所施以強制戒治，於90年
    4 月27日執行完畢釋放出所，並由臺灣板橋地方法院檢察署
    檢察官以90年度戒毒偵字第398 號為不起訴處分確定；復於
    92年間，因施用毒品案件，經本院裁定送勒戒處所觀察、勒
    戒後，認無繼續施用毒品之傾向，於93年3 月5 日釋放出所
    ，該次施用毒品犯行，復經本院以93年度訴字第286 號判處
    有期徒刑8 月確定；再於95年間，因施用第一、二級毒品犯
    行，經本院以95年度訴字第2093號判決，判處有期徒刑11月
    、3 月確定，此有臺灣高等法院被告前案紀錄表存卷可考。
    而被告既曾於上開觀察、勒戒及強制戒治執行完畢後5 年內
    ，已再犯施用毒品案件，並經判刑確定，則被告本案又再施
    用第一、二級毒品，雖係於前揭觀察、勒戒及強制戒治後逾
    5 年之後三犯以上，惟依上開說明，足認被告經上開觀察、
    勒戒及強制戒治之執行後，未足以遮斷其施用毒品之癮，自
    與前揭條例第20條第3 項之規定僅得適用於「再犯」之情形
    不合（此有最高法院95年度臺非字第59號判決、95年度第7
    次刑事庭會議決議可參），故本件公訴人逕向本院提起追訴
    ，於法要無不合，附此陳明。綜上，本案事證明確，被告犯
    行堪以認定，應依法論科。
三、查海洛因及甲基安非他命，分屬於毒品危害防制條例第2 條
    第2 項第1 、2 款所規定之第一、二級毒品。核被告所為，
    係犯毒品危害防制條例第10條第1 項、第2 項之施用第一、
    二級毒品罪。被告施用前持有第一、二級毒品之低度行為，
    各為進而施用第一、二毒品之高度行為所吸收，均不另論罪
    。被告所犯上開二罪係一行為同時觸犯數罪名，屬想像競合
    ，應從一重之施用第一級毒品罪處斷。雖公訴意旨認為被告
    所犯所犯上開二罪名，係基於各別犯意，行為互殊，應予分
    論併罰，惟查，依據卷附前揭濫用藥物尿液檢驗報告所示，
    固然被告尿液係呈嗎啡及甲基安非他命陽性反應，惟此至多
    僅可證明被告確有施用海洛因及甲基安非他命之事實，並無
    足從據此認定被告究係分別或同時施用海洛因及甲基安非他
    命，而按非法施用毒品之方式，並無固定模式，不同吸毒族
    群及不同毒品種類，可能有不同的施用方式，此為本院職務
    上所已知之事實，則被告既堅稱其係將上開兩種毒品混合施
    用，復查無積極證據證明被告係分別施用，則依罪證有疑利
    於被告之原則，自無從將被告所犯上開二罪分論併罰，附此
    敘明。又被告前受有如事實欄所載罪刑宣告及執行紀錄，有
    上述前案紀錄表在卷可考，被告於有期徒刑執行完畢後5 年
    內故意再犯有期徒刑以上之本罪，為累犯，應依刑法第47條
    第1 項規定，加重其刑。爰審酌被告有多次施用毒品前科，
    有上開前案紀錄表在卷可稽，品行非佳，且曾經多次觀察、
    勒戒及強制戒治執行完畢，竟再為本件施用毒品犯行，顯見
    其不思悔改，自制力亦顯不佳，足以戕害其身心，滋生其他
    犯罪，惡化治安，嚴重損及公益；惟另考量被告於犯後已坦
    承犯行，而其施用毒品行為於本質上係屬自我戕害行為，反
    社會性之程度應屬較低，且其已自行至臺北縣立醫院就診服
    用美沙冬治療（參卷附該醫院醫療費用收據暨門診處方用藥
    記錄各1 紙），等一切情狀，量處如主文所示之刑，以資懲
    儆。
據上論斷，應依刑事訴訟法第273 條之1 第1 項、第299 條第1
項前段，毒品危害防制條例第10條第1 項、第2 項，刑法第11條
前段、第55條、第47條第1 項，判決如主文。
本案經檢察官乙○○到庭執行職務。
中    華    民    國    99    年    9     月    30    日
                  刑事第十三庭法  官  林淑婷
上列正本證明與原本無異。
如不服本判決，應於判決送達後10日內敘明上訴理由，向本院提
出上訴狀 (應附繕本) ，上訴於臺灣高等法院。其未敘述上訴理
由者，應於上訴期間屆滿後20日內向本院補提理由書「切勿逕送
上級法院」。
                              書記官  莊川億
中    華    民    國    99    年    10    月    1     日
附錄本案論罪科刑法條全文：
毒品危害防制條例第10條
施用第一級毒品者，處六月以上五年以下有期徒刑。
施用第二級毒品者，處三年以下有期徒刑。

司法院資訊處製作；財團法人民間司法改革基金會備份。
